臺灣高等法院刑事判決　　　　　　　　96年度交上易字第55號
上　訴　人　臺灣士林地方法院檢察署檢察官
被　　　告　甲○○
選任辯護人　陳金漢律師
上列上訴人因過失致死案件，不服臺灣士林地方法院95年度交易
字第308號，中華民國95年2月27日第一審判決（起訴案號：臺灣
士林地方法院檢察署94年度偵字第12490號），提起上訴，本院
判決如下：
    主  文
上訴駁回。
    事  實
一、甲○○於民國94年11月20日上午8 時45分許，騎乘車號J9X-
    71 9號重型機車，沿臺北市北投區○○○路○ 段由北往南方
    向行駛，途經同路段51號前時，其本應注意車前狀況，並隨
    時採取必要之安全措施，而依當時天候陰、日間自然光線、
    道路雖濕潤但無缺陷及障礙物、視距良好，並無不能注意之
    情事，竟疏於注意，致不慎撞擊亦未注意來往車輛之路人吳
    玉霞，甲○○見吳玉霞傷勢外觀輕微，且未要求送醫治療，
    乃逕行騎車離去（肇事逃逸部分，檢察官另不起訴處分），
    吳玉霞則自行前往佑民醫院就診，終因顱內出血經轉送振興
    醫院治療，延至94年11月26日凌晨0 時2 分許死亡。
二、案經吳玉霞之子乙○○告訴及臺北市政府警察局北投分局報
    請臺灣士林地方法院檢察署檢察官偵查起訴。
    理  由
一、前述犯罪事實，業據被告甲○○於警詢時、偵查中、原審準
    備程序及審理、本院審理程序時供認不諱（見偵查卷第4至6
    、34、44至46頁、相驗卷第33至34頁、原審95年11月29日準
    備程序筆錄及審判筆錄、本院96年4月3日審判筆錄），並有
    道路交通事故現場圖、道路交通事故調查報告表 (一)、(二
    )、道路交通事故補充資料表、交通事故談話紀錄表及分析
    研判表各1紙可稽，又被害人吳玉霞確係因本件車禍死亡，
    亦有臺灣士林地方法院檢察署檢察官督同檢驗員相驗屬實，
    並製有勘驗筆錄、驗斷書及相驗屍體證明書在卷可資佐證。
    按汽車行駛時，駕駛人應注意車前狀況，並隨時採取必要之
    安全措施，道路交通安全規則第94條第3項定有明文。被告
    騎乘機車自應注意遵守上開規定，而依當時天候陰、日間自
    然光線，路面雖溼潤但無缺陷及障礙物，視距良好，有道路
    交通事故調查報告表可據，被告並無不能注意之情形，竟疏
    未注意車前狀況，並隨時採取必要之安全措施，致被害人吳
    玉霞遭其騎車撞擊倒地致死，被告之行為顯有過失至明。雖
    被害人亦未注意來往車輛情事，同為發生車禍之原因，已據
    證人即前往現場處理車禍之警員蔡政典偵於偵查中證述明確
    ，並有交通事故研判分析表在卷可參，被害人行為與有過失
    ，惟被告仍難免過失之責，是被告之過失行為與被害人之死
    亡間，具有相當因果關係。本件事證明確，被告犯行堪以認
    定。
二、被告因駕車過失行為致被害人發生死亡結果，核其所為，係
    犯刑法第276 條第1 項之過失致死罪。起訴書記載「被告在
    限速50公里之道路超速行駛且未注意保持安全間隔」，惟查
    被告於警詢時供稱時速「40公里」及於偵查中供稱時速「40
    、50公里」等語，且無證據證明被告有駕車超速及未注意保
    持安全距離等情事，此部分之記載，容有錯誤，應不予認定
    ，附此敘明。又被告於犯罪時之刑法第41條第1項前段規定
    ：「犯最重本刑為5年以下有期徒刑以下之刑之罪，而受6個
    月以下有期徒刑或拘役之宣告，因身體、教育、職業、家庭
    之關係或其他正當事由，執行顯有困難者，得以1元以上3元
    以下折算一日，易科罰金。」而被告行為時之易科罰金折算
    標準，修正前罰金罰鍰提高標準條例第2條前段（現已刪除
    ）規定，就其原定數額提高為100倍折算1日，則本件被告行
    為時之易科罰金折算標準，應以銀元300元折算1日，經折算
    為新臺幣後，應以新臺幣900元折算為1日。惟95 年7月1日
    修正公布施行之刑法第41條第1項前段則規定：「犯最重本
    刑為五年以下有期徒刑以下之刑之罪，而受六個月以下有期
    徒刑或拘役之宣告者，得以新臺幣一千元、二千元或三千元
    折算一日，易科罰金。」比較修正前後之易科罰金折算標準
    ，以95年7月1日修正公布施行前之規定，較有利於被告，則
    應依刑法第2條第1項前段，適用修正前刑法第41 條第1項前
    段規定，定其折算標準。
三、原審因認被告罪證明確，引用刑法第2條第1項前段、第276
    條第1項，修正前刑法第41條第1項前段，罰金罰鍰提高標準
    條例第1條前段，修正前罰金罰鍰提高標準條例第2條，現行
    法規所定貨幣單位折算新台幣條例第2條等規定，並爰審酌
    被告前無犯罪紀錄（見卷附臺灣高等法院被告前案紀錄表）
    ，素行良好，現尚在服役中，其過失程度及造成被害人死亡
    ，並考量被告於犯罪後欲賠償告訴人之損害，惟告訴人未能
    同意，致無法達成民事和解，與被告犯罪後供認犯行之態度
    等一切情狀，量處有期徒刑4月，並諭知易科罰金之折算標
    準，以資懲儆。核其認事用法尚無不合，量刑亦稱妥適。檢
    察官據告訴人之聲請提起上訴，指摘原審判處4月，量刑顯
    然過輕，求予撤銷改判云云，惟查，被告於自始自終均未否
    認犯行，且於本院審理期間就賠償金部分提出60萬和解支票
    ，表示願與告訴人和解，告訴人並當庭接受而簽收60萬之和
    解支票，則被告犯後態度良好，誠有悔意，原審就刑罰裁量
    職權之行使，既未逾越法律所規定之範圍，亦無濫用權限之
    情形，殊不能任意指摘原審量刑過輕，檢察官上訴指摘原審
    量刑過輕，難認有理由，應予駁回。
據上論斷，應依刑事訴訟法第368條，判決如主文。
本案經檢察官沈明彥到庭執行職務。
中　　華　　民　　國　　96　　年　　4　　月　　17 　　日
　　　　　　　　　刑事第八庭審判長法　官  鄭文肅
  　　　　　　　　　　　　　　　　法  官  張明松
        　　　　　　　　　　　　　法  官  蔡光治
以上正本證明與原本無異。
不得上訴。
                                  書記官  陳韋杉
中　　華　　民　　國　　96　　年　　4 　　月　　19　　日
附錄：本案論罪科刑法條全文
刑法第276 條
因過失致人於死者，處2 年以下有期徒刑、拘役或2 千元以下罰
金。
從事業務之人，因業務上之過失犯前項之罪者，處5 年以下有期
徒刑或拘役，得併科3 千元以下罰金。
